【裁判字號】    98,易,9
【裁判日期】    980814
【裁判案由】    瀆職
【裁判全文】
臺灣士林地方法院刑事判決                98年度易字第9號
    公  訴  人  臺灣士林地方法院檢察署檢察官
    被      告  乙○○
上列被告因瀆職案件，經檢察官提起公訴（97年度偵字第2551號
），本院判決如下：
    主  文
乙○○無罪。
    理  由
一、公訴意旨略以：被告乙○○前為臺北市政府警察局內湖分局
    偵查隊（下稱內湖分局）偵查佐，為依法令服務於地方自治
    團體所屬機關而具有法定職務權限之公務員，明知對於查詢
    刑案前科資料及國人入出國境等資料之結果應予保密，緣因
    友人丁○○與施麗雪、蔡貴享2 人間有大筆債務糾紛，丁○○急於找尋施麗雪、蔡貴享2 人行蹤下落，以追索私人債務
    ，丁○○乃於民國96年6 月5 日16時57分許，以所有行動電
    話0000000000門號撥打給乙○○行動電話0000000000門號，
    請託乙○○代為查詢施麗雪之刑案前科、通緝等資料，乙○○竟利用職務之便，以假藉偵查犯罪之公務所需，委託不知
    情內湖分局偵查隊偵查佐李榮嵐，於96年6 月5 日17時5 分
    許，以李榮嵐帳號「F1XF5 M9S 」登入內政部警政署刑案前
    科資料處理系統，並以施麗雪之「Ｚ000000000號」及姓名「
    施麗雪」為查詢條件，查詢施麗雪之戶役政資料、刑案前科
    及通緝等資料結果告知乙○○，乙○○立即以上開行動電話
    於96年6 月5 日17時7 分34秒及同時11分24秒撥打丁○○上
    揭行動電話，將施麗雪之刑案前科等資料查詢結果之中華民
    國國防以外應秘密之消息洩漏給丁○○，丁○○復於96年6
    月5 日18時31分許，請託乙○○代為查詢蔡貴享之入出境資
    料，乙○○續於以上開相同手法委託不知情之李榮嵐查詢，
    而將李榮嵐所查得之蔡貴享之國人入出境資料處理系統結果
    之中華民國國防以外應秘密之消息洩漏給丁○○，因認被告
    乙○○涉犯刑法第132 條第1 項公務員洩漏關於中華民國國
    防以外應秘密之消息罪嫌。
二、按犯罪事實應依證據認定之，無證據不得認定犯罪事實；不
    能證明被告犯罪者，應諭知無罪之判決，刑事訴訟法第154
    條第2 項、第301 條第1 項分別定有明文。又事實之認定，
    應憑證據，如未能發現相當證據，或證據不足以證明，自不
    能以推測或擬制之方法，為裁判基礎；且認定犯罪事實所憑
    之證據，雖不以直接證據為限，間接證據亦包括在內，然而
    無論直接證據或間接證據，其為訴訟上之證明，須於通常一
    般之人均不致有所懷疑，而得確信其為真實之程度者，始得
    據為有罪之認定，倘其證明尚未達到此一程度，而有合理之
    懷疑存在而無從使事實審法院得有罪之確信時，即應由法院
    為諭知被告無罪之判決（最高法院40年臺上字第86號判例、
    76年臺上字第4986號判例意旨參照）。
三、公訴人認被告涉有公務員洩漏關於中華民國國防以外應秘密
    之消息犯行，無非係以證人丁○○、李榮嵐、施麗雪、蔡貴
    享之證述，及內政部警政署網際網路應用系統使用紀錄表、
    丁○○門號「0000000000」號通聯調閱查詢單、乙○○門號
    「0000000000」號行動電話之通聯調閱查詢單及通訊監察譯
    文，為其主要論據。訊據被告乙○○堅決否認有何公務員洩
    漏關於中華民國國防以外應秘密之消息犯行，辯稱：丁○○
    於案發前半個月有跟伊表示要報關於通緝的線索給伊，到時
    候有詳細資料再跟伊說，案發當天丁○○打電話來，伊以為
    他是要報通緝犯的線索，當時伊在開車或忙其他事情就先掛
    電話，之後再打電話問丁○○有關施麗雪的身分證字號，然
    後請辦公室的同仁幫忙查詢，經查得施麗雪確為通緝犯後，
    伊再打電話問丁○○關於施麗雪的住所、長相、特徵等相關
    資料，並跟丁○○說如果施麗雪有到他那裡，要把施麗雪留
    下來，再通知警方，丁○○又表示還有1 個男的跟施麗雪在
    一起，聽店裡的客人說這男的有走私的前科，因為前1 個查
    詢結果的確為通緝犯，伊覺得丁○○的線索有可信性，所以
    後來丁○○打電話跟伊報該人之身分證號碼後，伊再請同事
    幫忙查詢，後續伊有跟同隊同仁一起去查緝通緝犯施麗雪，
    蔡貴享部分則因線索不具體，所以沒有後續的查緝動作，但
    伊未將查詢結果告知丁○○；伊不知道丁○○與施麗雪、蔡
    貴享間有債權債務關係；案發當天伊同隊的同仁都跟伊一起
    在偵防車上，他們知道丁○○跟伊聯絡的情形等語。
四、經查：
(一)、本件當事人對於本判決認定事實所引用之證據資料，於本院
    審理期日調查證據時均陳明同意引用為本案證據（見本院98
    年7 月22日審理筆錄），本院審酌該等言詞供述及書面作成
    時之情況認為適當，依刑事訴訟法第159 條之5 規定，均有
    證據能力，合先敘明。
(二)、被告乙○○前為內湖分局偵查佐，為具有法定職務權限之公
    務員，與丁○○為相識之友人，丁○○於96年6 月5 日16時
    57分許，以其行動電話「0000000000」號撥打乙○○之行動
    電話「0000000000」號，請乙○○查詢施麗雪之刑案前科及
    通緝資料，乙○○委託內湖分局偵查隊偵查佐李榮嵐於同日
    17時5 分許，以李榮嵐帳號「F1XF5 M9S 」登入內政部警政
    署刑案前科資料處理系統，並以施麗雪之身分證號碼「Ｚ000
    000000」及姓名「施麗雪」為查詢條件，查詢施麗雪之戶役
    政、刑案前科及通緝資料，嗣乙○○於同日17時7 分34秒及
    同日17時11分24秒撥打丁○○之行動電話通話，又丁○○於
    同日18時31分許，再請乙○○查詢蔡貴享之入出境資料，乙○○託李榮嵐於同日18時37分許，以蔡貴享之身分證號碼「
    Ｚ000000000」為查詢條件，查詢蔡貴享之入出境資料，嗣因
    被告乙○○另涉嫌其他刑案，相關人等遭聲請實施通訊監察
    ，而經查悉被告與丁○○有上開通話等情，為被告所自承，
    且經證人丁○○、李榮嵐分別於偵查及審理中證述綦詳（見
    97年度偵字第2251號卷第83至85頁之丁○○97年7 月24日偵
    訊筆錄、第111 至112 頁之李榮嵐偵訊筆錄，及本院98年7
    月22日審理筆錄），並有內政部警政署網際網路應用系統使
    用紀錄表、被告及丁○○上開門號行動電話之通聯調閱查詢
    單（見同上偵查卷第18、19至21、23至24頁）附卷可稽；
(三)、公訴人雖指被告乙○○為友人丁○○查詢債務人施麗雪之刑
    案前科、通緝等資料，及債務人蔡貴享之入出境資料，並將
    查詢結果即關於國防以外應秘密之消息洩漏予丁○○云云，
    惟查：
１、關於被告查詢前開個人資料之原因：
(1)、公訴人所舉證人丁○○、施麗雪、蔡貴享，固分別於偵查及
    審理中證述施麗雪、蔡貴享與丁○○間有債務關係，然被告
    始終否認案發時即知悉該等關係，而上述證人亦均未證述該
    等關係為被告所知悉（見同上偵查卷第83至85頁之丁○○97
    年7 月24日偵訊筆錄、第35至37頁之施麗雪97年3 月19日偵
    訊筆錄、第42至43頁之蔡貴享97年3 月28日偵訊筆錄，及本
    院98年7 月22日審理筆錄）；
(2)、公訴人所舉卷附被告乙○○門號「0000000000」號及丁○○
    門號「0000000000」號行動電話之通聯調閱查詢單，固顯示
    97年6 月5 日16時57分許，丁○○撥打電話給乙○○，通話
    時間41秒（編號FB01）；同日17時7 分許，乙○○撥打電話
    給丁○○，通話時間35秒（編號FB02）；同日17時11分許，
    乙○○撥打電話給丁○○，通話時間175 秒（編號FB03）；
    同日18時31分許，丁○○撥打電話給乙○○，通話時間33秒
    （編號FB04），然查通訊監察錄音光碟僅有編號FB01、FB04
    音檔，並無編號FB02、FB03音檔等情，有臺北市政府警察局
    97年8 月5 日函及檢附之通訊監察錄音光碟、臺北市政府警
    察局98年5 月4 日函、法務部調查局臺北市調查處98 年3月
    4 日函（見同上偵查卷第97至105 頁、本院審理卷）附卷可
    按。而上開音檔內容經監譯及本院勘驗結果：編號FB01－「
    煌：董仔。男：高煌，你幫我查一下1 個人的身分證號碼，
    看這個人有沒有奇怪，我要應徵的人。煌：很急嗎？你等我
    15分鐘。男：謝謝。」；編號FB02－「無內容」；編號FB03
    －「無內容」；編號FB04－「煌：董仔。男：方便嗎？你再
    幫我查另外一個，我要查他有沒有沒出境。Ｚ000000000 。
    煌：好。男：謝謝，要名字嗎？。煌：免。」等情，則有通
    訊監察譯文（見同上偵查卷第22頁）、本院98 年7月22日勘
    驗筆錄在案可考，亦均未顯示被告於案發時曾受告知關於丁○○與施麗雪、蔡貴享間債權債務關係之事實；
(3)、又被告辯稱：因丁○○於案發半個月前曾跟伊表示要報關於
    通緝的線索給伊，到時有詳細資料再跟伊說，所以案發當天
    丁○○打電話來，伊以為他是要報通緝犯的線索，之後丁○○又表示另有1 個男的跟施麗雪在一起，聽店裡的客人說這
    男的有走私的前科，所以伊請同事幫忙查詢；經查悉施麗雪
    確為通緝犯後，伊有跟同隊同仁一起去查緝施麗雪，蔡貴享
    部分則因線索不具體，所以沒有後續的查緝動作等情，核與
    證人丁○○於偵查及審理中證稱：伊於91年間就認識乙○○，伊是在乙○○以前長安東路派出所的轄區內開餐廳，且
    是派出所的民防顧問，因伊開餐廳，出入的人會比較複雜，
    乙○○曾說如果有「好康的」叫伊跟他說，就是報給乙○○
    案件，伊知道警察需要績效，本件案發忘記多久前，伊有跟
    乙○○說過：會報好康的，可能是通的（台語），案發當天
    伊打給乙○○兩通電話，第1 通電話是請乙○○查施麗雪資
    料，但當時伊故意隱瞞乙○○，只有跟他說這個女孩子來伊
    這裡應徵，希望查看看有無前科，過不久伊等又有通話，乙○○問伊怎麼認識這個女孩子，伊跟乙○○說這個女孩是來
    應徵的，乙○○問她是否還在店裡，伊說施麗雪資料寫完後
    就離開，乙○○就請伊叫那個女孩子來上班，留她在店裡，
    再打電話通知他，之後伊再打電話給乙○○，騙乙○○說另
    外有個蔡貴享有點問題，請他去查入出境資料，這通電話講
    完後伊等沒有再聯絡；施麗雪、蔡貴享與伊之間有債務糾紛
    ，但乙○○完全不知道這件事，伊是想利用乙○○幫忙查詢
    他們的下落，伊本來不確定施麗雪是否為通緝犯，所以才騙
    乙○○說是來應徵的，伊想讓警察去查看看是否是通緝的，
    如果是通緝犯，讓警察去抓也好等語（見97年7 月24日偵訊
    筆錄，及本院98年7 月22日審理筆錄）；證人即前內湖分
    局偵查隊分隊長戊○○於偵查及審理中證稱：96年6 月5日
    下午4 時至6 時許，伊有和同小隊的隊員乙○○、丙○○、
    甲○○同時出勤，當天是乙○○開偵防車，同小隊的隊員都
    在車上，施麗雪這案件，當時乙○○接電話時，伊有在場，
    好像對方說對象是施麗雪，去對方那裡應徵工作，覺得來應
    徵的人怪怪的，請乙○○查查看有無通緝，通話內容是乙○○告訴伊的，乙○○打電話回隊部查，剛好她有通緝，乙○○就打電話告訴對方，問說這對象有無留在他那邊，過了幾
    天乙○○跟伊去士林那邊查了兩次都沒有找到，因為查緝通
    緝犯對刑警而言只算一般刑案，工作紀錄簿是重大的勤務才
    會記載，所以工作紀錄簿上沒有記載去查緝通緝犯之出席紀
    錄；至於當天乙○○是否有接到其他打來查詢入出境資料的
    電話，伊沒有印象等語（見97年5 月23日偵訊筆錄，及本院
    98 年7月22日審理筆錄）；證人即前內湖分局偵查隊員丙○○於偵查及審理中證稱：96年6 月5 日下午，伊小隊有一
    起出勤，當天伊與乙○○輪流開車，伊就乙○○有無接獲請
    求查詢資料的電話之事沒有印象，但伊曾跟乙○○去查緝過
    通緝犯施麗雪1 次，應該是去三重查的，時間伊不記得了等
    語（見97年5 月23日偵訊筆錄，及本院98年7 月22日審理筆
    錄），均無不合；此外，復有臺北市政府警察局98年3 月2
    日函檢附之該分局96年6 月5 日「員警出入及領用登記簿」
    ，顯示刑事分隊長戊○○與同小隊乙○○、丙○○、甲○○
    ，於該日下午同時出勤可佐，被告辯稱其係因主觀上為求辦
    案績效，誤認丁○○於案發當日提供線報，而查詢前開個人
    資料，嗣並有實際之查緝行動等語，當非無據；
(4)、綜上，公訴人所提出之證據並未顯示被告於案發時知悉施麗
    雪、蔡貴享與丁○○間之債權債務關係，而被告辯稱為查緝
    犯罪之目的而查詢施麗雪、蔡貴享之個人資料，尚屬可信，
    本件被告查詢前述個人資料之原因，係於不知情下遭丁○○
    利用而為相關作為，應堪認定。
２、關於被告是否有洩漏秘密之後續行為：
(1)、如前述卷附被告行動電話之通訊監察錄音光碟，並未收錄被
    告接獲丁○○來電而託李榮嵐查詢施麗雪資料後，再致電予
    丁○○之2 通通話錄音（即編號FB02、FB03），是無從由通
    訊監察內容而直接審認；而被告乙○○雖曾於警詢中自承伊
    有告知丁○○，施麗雪有很多前科資料，並有詐欺案遭通緝
    等語（見97年度偵字第2551號卷第8 頁之被告97年1 月23日
    警詢筆錄），然縱被告確有此節行為，其既未告知丁○○關
    於施麗雪之具體前科紀錄，又通緝資料則為依據刑事訴訟法
    等規定應予公告，以使任何人均得知悉而協助逮捕之資訊，
    當非應秘密之事項，自難認被告有何洩漏秘密之可言；
(2)、又卷附被告與丁○○之通聯調閱查詢單，僅顯示被告接獲丁○○電請查詢施麗雪資料後曾再致電丁○○，及被告接獲丁○○電請查詢蔡貴享資料之通聯紀錄，並無被告查悉蔡貴享
    資料後有再致電丁○○之任何紀錄等情，亦如前述；而證人
    丁○○就其於警詢中稱被告查完蔡貴享資料後有回覆等語（
    見97年度偵字第2551號卷第13頁之丁○○96年12月10日警詢
    筆錄），於審理中證稱：案發當天伊與被告通完請被告查詢
    蔡貴享資料的電話後，並未再通話，是大概於1 、2 天後，
    伊問被告查的結果如何，被告問伊查這個做什麼，伊就說：
    這個好康的（台語），被告就說：這樣喔等語（見本院98年
    7 月22日審理筆錄），該證人於警詢中不利於被告之單一證
    述，既無其他證據可佐，復有前後反覆之情形，尚不足認被
    告確有於查悉蔡貴享之入出境資料後洩漏予丁○○之情；
(3)、綜上，公訴人所提出之證據並未顯示被告有洩漏施麗雪之戶
    役政資料、刑案前科資料及蔡貴享之入出境資料等中華民國
    國防以外應秘密之消息予丁○○之行為，而被告縱有向丁○○告知施麗雪之通緝資訊，亦非屬秘密，本件被告於查悉前
    述個人資料後，尚無洩漏秘密之行為之事實，亦堪認定。
３、揆諸前揭各節所述，被告主觀上係基於查緝犯罪之意而查詢
    施麗雪之戶役政、刑案前科及通緝資料，及蔡貴享之入出境
    資料，且於查悉該等資料後並無洩漏秘密之客觀行為，不該
    當於刑法第132 條第1 項犯罪構成要件。
五、本件公訴人所舉之證據，不足認定被告有公訴意旨所指之刑
    法第132 條第1 項公務員洩漏關於中華民國國防以外應秘密
    之消息之犯行，此外，本院復查無其他積極證據足證被告有
    該等犯罪，依前揭說明，不能證明被告犯罪，依法應為被告
    無罪之諭知。
據上論斷，應依刑事訴訟法第284 條之1 、第301 條第1 項，判
決如主文。
本案經檢察官張紜瑋到庭執行職務
中    華    民    國    98    年    8     月    14    日
                      刑事第五庭  法  官  孫  曉  青
上正本證明與原本無異。
如不服本判決應於送達後10日內向本院提出上訴狀。
                                  書記官  李  佳  穎
中    華    民    國    98    年    8     月    14    日


司法院資訊處製作；財團法人民間司法改革基金會備份。
